【裁判字號】    97,家聲,301
【裁判日期】    970909
【裁判案由】    請求遺產管理人報酬
【裁判全文】
臺灣板橋地方法院民事裁定          97年度家聲字第301號
聲  請  人  財政部國有財產局
            （即被繼承人丙○○之遺產管理人）
法定代理人  乙○○
代  理  人  甲○○
上列聲請人因擔任被繼承人丙○○之遺產管理人聲請核定報酬，
本院裁定如下：
    主      文
聲請人得請求代為管理被繼承人丙○○遺產之報酬及墊付費用合
計為新台幣參萬柒仟玖佰肆拾陸元。
聲請程序費用由被繼承人丙○○之遺產負擔。
    理      由
一、本件聲請意旨略以：
（一）鈞院96年度繼字第1087號民事裁定選任聲請人為被繼承人
      丙○○之遺產管理人，依民法第1183條規定，遺產管理人
      得請求報酬，其數額由親屬會議按其勞力及其與被繼承人
      之關係酌定之。惟本案並無親屬會議可資酌定報酬數額，
      爰依財政部訂頒「代管無人承認繼承遺產作業要點第14點
      第 (3)款規定「管理報酬，應依民法第1183條規定，聲請
      法院酌定，並請優先分配，其請求標準，不得低於孳息收
      入部分十分之三及遺產現值百分之一。
（二）被繼承人丙○○遺有臺北市○○區○○段5 小段35－1 地
      號、臺北縣板橋市○○段65地號暨同段8360建號3 筆房地
      及存款本息405 元，遺產總值共計356萬0,896元，管理報
      酬依上開要點規定按遺產總值百分之一計算為3 萬5,609
      元；另聲請人於代管遺產期間共墊付費用2,337 元（內含
      本件裁判費用l,000 元），是聲請人管理遺產期間之管理
      費用（管理報酬暨墊付費用）共計3 萬7,946 元，為此聲
      請酌定被繼承人丙○○之遺產管理人報酬等語。
二、按遺產管理人得請求報酬，其數額由親屬會議按其勞力及其
    與被繼承人之關係酌定之；被繼承人無親屬會議可資酌定報
    酬數額，遺產管理職務終結前，應依民法第1183條規定，聲
    請法院酌定報酬，其請求標準不得低於孳息收入部分10分之
    3 及遺產現值百分之一，財政部訂頒之「代管無人承認繼承
    遺產作業要點」第14點第3 項定有明文。經查：
（一）聲請人主張其前經本院96年度繼字第1087號民事裁定選任
      為被繼承人丙○○之遺產管理人，此有聲請人提出本院96
      年度繼字第1087號民事裁定影本各1 件為證，自堪信為真
      實。
（二）經查，被繼承人丙○○遺有臺北市○○區○○段5 小段35
      －1 地號、臺北縣板橋市○○段65地號暨同段8360建號3
      筆房地及存款本息405 元，遺產總值共計356萬0,896元等
      情，此有臺北市土地登記第一類謄本、土地登記第二類謄
      本、財政部財稅資料中心96年9 月7 日資五字第0960010
      123 號函暨所附附件等影本各l 件等件為證。
（三）次按，聲請人因管理被繼承人丙○○遺產所墊付之費用合
      計為新台幣2,337元（含本件聲請裁定程序費用新台幣1,
      000 元），此有聲請人所提出之代管被繼承人丙○○遺產
      管理費用計算明細表1 紙、墊付費用單據影本4 紙在卷足
      憑。
（四）本件被繼承人丙○○無親屬會議可資酌定報酬數額，為此
      聲請人依民法第1183條之規定，按上開財政部訂頒「代管
      無人承認繼承遺產作業要點」之標準，依被繼承人遺產現
      值百分之一計算請求代管遺產之報酬即新台幣35,609元，
      以及墊付費用新台幣2,337 元，合計共新台幣37,946元。
      本院參酌前開卷附被繼承人遺產相關資料、遺產管理費用
      計算明細表、墊付費用單據等，經核聲請人聲請酌定上開
      數額，尚無不合，應予准許。
三、依非訟事件法第21條第2 項、民事訴訟法第78條、第95條，
    裁定如主文。
中    華    民    國    97    年    9     月    9     日
                  家事法庭  法  官  劉大衛
以上正本證明與原本無異。
如不服本裁定應於送達後10日內向本院提出抗告狀。
中    華    民    國    97    年    9     月    9     日
                            書記官  李玉秀


司法院資訊處製作；財團法人民間司法改革基金會備份。
